【裁判字號】    95,交聲,260
【裁判日期】    951229
【裁判案由】    違反道路交通管理處罰條例聲明異議
【裁判全文】
臺灣桃園地方法院刑事裁定             95年度交聲字第260號
原處分機關  交通部公路總局新竹區監理所中壢監理站
異  議  人
即受處分人  甲○○
                      巷72號.
上列受處分人因違反道路交通管理處罰條例案件，對於交通部公
路總局新竹區監理所中壢監理站中華民國95年5 月4 日所為之處
分（原處分案號：壢監裁字第裁53─DA0000000 號）聲明異議，
本院裁定如下：
    主    文
原處分撤銷。
甲○○汽車駕駛人轉彎時，不依標誌指示，處罰鍰新臺幣壹仟肆
佰元，並記違規點數壹點；又汽車駕駛人，駕駛汽車，有違反道
路交通管理處罰條例之行為，經交通勤務警察制止時，拒絕停車
接受稽查而逃逸，處罰鍰新臺幣伍仟元，並記違規點數壹點。
        理  由
一、按機慢車兩段左轉標誌，用以告示左轉機器腳踏車或慢車駕
    駛人應遵照號誌指示，在號誌顯示允許直行時先行駛至右前
    方路口之左轉待轉區等待左轉，俟該方向號誌顯示允許直行
    後，再行續駛，以兩段方式完成左轉；另機器腳踏車行駛之
    車道及轉彎，應依標誌或標線之規定行駛，此道路交通標誌
    標線號誌設置規則第65條、道路交通安全規則第99條第1項
    分別定有明文。又汽車駕駛人轉彎時，不依標誌、標線、號
    誌指示者，處新臺幣（下同）600 元以上1,800 元以下罰鍰
    ，並記違規點數1 點；汽車駕駛人，駕駛汽車有違反道路交
    通管理處罰條例之行為，經交通勤務警察或依法令執行交通
    稽查任務人員制止時，不聽制止或拒絕停車接受稽查而逃逸
    者，除按各該條規定處罰外，處3,000 元以上6,000 元以下
    罰鍰，並記違規點數1 點，修正前道路交通管理處罰條例第
    48條第1 項第2 款、第60條第1 項及第63條第1 項第1 款亦
    分別著有明文。
二、原處分意旨略以：異議人即受處分人甲○○所有之車牌號碼
    ：L3N －279 號重機車，於94年12月16日14時47分許，在桃
    園縣中壢市○○路與中央東路口處，經警逕行舉發「機車未
    依規定兩段式左轉」及「不服取締，經交警鳴笛攔停仍加速
    逃逸」之違規，爰依修正前道路交通管理處罰條例第48條第
    1 項第2 款及第60條第1 項之規定，裁處罰鍰共計6,400 元
    等情。
三、本件異議意旨略以：異議人確實有於94年12月16日12時47分
    許騎乘其所有車牌號碼：L3N －279 號重機車搭載女兒，行
    經桃園縣中壢市○○路與中央東路口，但伊是直行中央東路
    ，並無在該路口左轉元化路，顯然警員是記錯違規車輛之車
    牌號碼，為此聲明異議等語。
四、經查：
  (一)本件異議人違反道路交通管理處罰條例並由交通部公路總局
    新竹區監理所中壢監理站為上開裁罰，異議人所受裁罰其性
    質為行政罰，而依行政罰法第5 條規定：「行為後法律或自
    治條例有變更者，適用行政機關最初裁處時之法律或自治條
    例。但裁處前之法律或自治條例有利於受處罰者，適用最有
    利於受處罰者之規定」。依此規定，比較新舊法適用時，其
    比較之時點，係以行為時起，至行政機關最初裁處時止，法
    律或自治條例有變更者，始有比較新舊法之問題，若行政機
    關為最初裁處後，法律或自治條例始生變更者，自仍應適用
    行政機關最初裁處時之法律或自治條例。本件異議人違規行
    為發生於94年12月16日，行政機關即交通部公路總局新竹區
    監理所中壢監理站則係於95年5 月4 日為上開裁處，有交通
    部公路總局新竹區監理所中壢監理站違反道路交通管理事件
    裁決書1 份在卷可稽，而與本案有關之道路交通管理處罰條
    例第48條第1 項第2 款及第60條第1 項，係於94年12月28日
    修正公布，於95年7 月1 日施行，揆諸前揭說明，於交通部
    公路總局新竹區監理所中壢監理站為上開裁處時，所依循之
    法條並未修正，自無比較新舊法之問題，本件違規行為自應
    適用修正前道路交通管理處罰條例第48條第1 項第2 款、第
    60條第1 項及第63條第1 項第1 款規定論處，合先敘明。
  (二)本件異議人所有車牌號碼：L3N －279 號重機車，於94年12
    月16日14時47分許，在桃園縣中壢市○○路與中央東路口左
    轉彎時，不依標誌指示，以兩段方式完成左轉，及經交通勤
    務警察制止時，拒絕停車接受稽查仍逃逸，嗣經警員記下車
    號並查對無訛後，即為舉發等情，業經證人即舉發本案警員
    辛德良於本院訊問時證述明確（見本院95年6 月28日訊問筆
    錄），並有交通部公路總局新竹區監理所中壢監理站壢監裁
    罰字第裁53─DA0000000 號違反道路交通管理事件裁決書及
    桃園縣政府警察局桃警局交字第DA0000000 號舉發違反道路
    交通管理事件通知單各1 份在卷可稽。
  (三)異議人雖以當日是直行桃園縣中壢市○○○路，並無在舉發
    地點路口左轉元化路，顯然警員是記錯違規車輛之車牌號碼
    云云，惟查：依證人辛德良於本院訊問時證稱：「（本案是
    否你舉發？）是的。當時我與我同仁正在中央東路與元化路
    路口附近執行勤務。我們發現L3N ─279 號機車違規從元化
    路左轉中央東路，該車完成左轉至中央東路時，我們發現他
    違規左轉要去攔停，因為該車是在內線車道，我們沒有辦法
    攔住，該車就走了，我就把車號記下來。」、「我當時是將
    車號號碼記載本子上，回去就將該車牌號碼看有無失竊，就
    列印車主資料開單。」、「（你有無去查證該車的車型、顏
    色是否與你所見的相符？）我回去查證資料只能看到車型，
    顏色沒有辦法看到，但車型是相符的。」、「（當天該機車
    上有幾個人？）應該有兩位，後座應該是女生，我當時有吹
    哨子比手勢請該車停下來，我還記得我攔停該車時，騎車的
    人有回頭看。」等語明確（見本院95年6 月28日訊問筆錄）
    ，而證人辛德良當時為依法值勤之警員，復與異議人無任何
    仇隙，衡諸常情，證人辛德良殊無設詞誣陷異議人，而致己
    身陷於偽證重罪危險之必要，及參以本件係員警辛德良於目
    視紀錄下違規機車之顏色為紅色，並註記在舉發單駕駛人姓
    名欄內，有桃園縣警察局舉發違反道路交通管理事件通知單
    1 份在卷可稽，及證人辛德良證稱異議人當時搭載1 名女子
    等情，均與異議人所不爭執其所有前揭機車外型為紅色，當
    日確實搭載女兒之情節吻合（見聲明異議狀及本院95年6 月
    28日訊問筆錄），再徵諸證人辛德良陳稱其視力正常，舉發
    違規當時天氣晴朗，不可能看錯違規車輛車牌號碼等情（見
    95年6 月28日訊問筆錄），證人辛德良當不致於有錯記車牌
    號碼之情事，是證人辛德良所為之前揭證言，應屬確實，堪
    予採信，異議人前開辯解，不足採信。異議人確實有於前開
    時、地，騎乘前揭車輛轉彎時，不依標誌指示，以兩段方式
    完成左轉，及經交通勤務警察制止時，拒絕停車接受稽查仍
    逃逸之違規情事，甚為明確。
  (四)綜上所述，本件事證明確，異議人確實有於前開時、地，騎
    乘前揭車輛轉彎時，不依標誌指示，以兩段方式完成左轉，
    及經交通勤務警察制止時，拒絕停車接受稽查仍逃逸之違規
    行為，惟原處分機關僅依道路交通管理處罰條例第48條第2
    款、第60條第1 項規定裁處異議人罰鍰，並未分記違規點數
    ，容有未洽。異議人提出異議否認此部分違規情事，雖無理
    由，然原機關裁罰既有上述可議之處，自應由本院將此部分
    處分撤銷，並依道路交通管理處罰條例第第48條第2 款、第
    60條第1 項、第63條第1 項第1 款規定分別裁處罰鍰1,400
    元、5,000 元，並各記違規點數1 點。
據上論斷，應依道路交通案件處理辦法第20條前段，裁定如主文
。
中    華    民    國    95    年    12    月    29    日
                  臺灣桃園地方法院交通法庭
                          法   官  賴淑美
以上正本證明與原本無異。
如不服本裁定應於送達後5日內向本院提出抗告狀。
                         書記官  陳育君
中    華    民    國    95    年    12    月    29    日


司法院資訊處製作；財團法人民間司法改革基金會備份。
